【裁判字號】    95,交聲,1055
【裁判日期】    951225
【裁判案由】    
【裁判全文】
臺灣彰化地方法院交通事件裁定        95年度交聲字第1055號
異議人即
受處分人    甲○○
上列受處分人因違反道路交通管理處罰條例案件，對於交通部公
路總局臺中區監理所彰化監理站95年11月20日所為之裁決（彰監
四字第裁64—Z00000000、Z00000000號裁決書），聲明異議，本
院裁定如下：
    主  文
彰監四字第裁64—Z00000000號裁決書撤銷。
甲○○汽車駕駛人行駛於快速道路，不依規定使用燈光，處新臺
幣肆仟伍佰元罰鍰。記違規點數一點。
其餘異議駁回。
    理  由
一、按高速公路及快速公路交通管制規則第9條第1項第9款規
    定，汽車行駛時，夜間應開亮頭燈。又道路交通管理處罰條
    例第33條規定：「汽車行駛於高速公路、快速公路或設站管
    制之道路，不遵使用限制、禁止、行車管制及管理事項之管
    制規則而有下列行為者，處汽車駕駛人新臺幣3千元以上6千
    元以下罰鍰：一、行車速度超過規定之最高速限或低於規定
    之最低速限。... 六、不依規定使用燈光。」；又道路交
    通管理處罰條例第60條第1項規定：「汽車駕駛人，駕駛汽
    車有違反本條例之行為，經交通勤務警察或依法令執行交通
    稽查任務人員制止時，不聽制止或拒絕停車接受稽查而逃逸
    者，除按各該條規定處罰外，處新臺幣3千元以上6千元以下
    罰鍰。」；又道路交通管理處罰條例第63條規定：「汽車
    駕駛人有下列各款所列條款之一者，除依原條款處罰鍰外，
    並予記點：一、有第33條第1項.... 第60條第1項..情形之
    一者，各記違規點數一點。」等定有明文。
二、異議意旨略以：異議人確實於民國（下同）95年10月12日23
    時許，行經台76線東西快速道路，但本人並未超車，且並未
    遇到警察攔檢，亦無夜間未開車燈之違規，但突然收到交通
    裁決所之裁決，指稱本人違規，經向警察單位提出申訴，國
    道公路警察局第三警察隊竟稱當時未拍照，本件恐怕是時間
    上巧合，或警方誤會所致，因此提出異議。
三、經查：
  (一)證人（警員）蘇裕明於本院調查中結證稱：「（當天你們二
    人壹組？）是的，我是坐在右前座，雷達測速器已經響起，
    （按：異議人）且沒有開燈，我們就開始起步，我們將閃光
    燈打開，指揮棒比出去攔車，我當時人在車內，受處分人的
    車是從我們車子的左邊過來，結果受處分人沒有開車燈一直
    跑，到林厝交流道時有一大貨車時速約3、40公里，他無法
    閃避，我們以擴音器鳴警報器，下交流道他馬上往右邊跑，
    我們就沒有繼續追，因為該地不是我們的轄區，這時我已經
    很清楚的看清楚他的車號，確實是他的車沒有錯，我們回到
    八卦山隧道行控中心前面的迴車彎開立罰單，我當時將受處
    分人的車號寫在我的罰單本表皮上面（庭呈該罰單本）。」
    等語。另一名警員李弘偉於本院審理中證述意旨相同。證人
    蘇裕明並提出罰單留存聯一整本（該本外觀完好，每張留存
    聯均未撕下），經本法官當庭勘驗：前一張罰單Ｚ00000000
    開單時間是95年10月12日晚上10時45分，有經被舉發人呂錦
    銓簽名，後一張Ｚ00000000開單時間是95年10月16日凌晨0
    時40分，有經被舉發人羅勛平簽名。表示該95年10月12日之
    11時舉發之違規，確實是在95年10月12日晚間所填寫，不可
    能是警員事後故意栽贓或誣陷被告。而警員已經清楚證稱：
    雷達測速器先測得被告超速，發現異議人是息燈下行駛，當
    時有搖指揮棒命異議人停車受檢，異議人不停車，經追逐並
    擴音器鳴警報，但異議人仍在息燈狀況下繼續往前行駛等情
    ，而舉發單上所填寫「8011-PR，國瑞，白色、WISH」均為
    正確，表示警員確實詳細觀察異議人的車型車號，且異議人
    也不否認當晚行經該地，因此堪信警員所述為真。
  (二)交通裁決所95年11月20日Z00000000號裁決書，依據交通管
    理處罰條例第33條第1項第1款、第60條第1項規定，認定異
    議人「汽車行駛快速道路超過最高速限（超過40公里以上未
    滿60公里）、拒絕停車接受稽查而逃逸」，裁處異議人罰鍰
    新臺幣8千元，並違規記點2點。經核在上述法規之處罰範圍
    內，並無不法，聲明異議應予駁回。
  (三)交通裁決所95年11月20日Z00000000號裁決書，引用道路交
    通管理處罰條理第43條第1、4項，認定異議人「以危險方式
    在道路上駕駛汽車」，裁處「罰鍰新臺幣1萬8千元、違規記
    點3點、道安講習」「吊扣該汽車牌照三個月」等處分。然
    道路交通管理處罰條例第43條「在道路上蛇行，或以其他危
    險方式駕車。」，所稱「危險方式駕車」仍屬不確定法律概
    念，而且屬於例示規定，依照法規解釋之原理，既然例示在
    「蛇行」具體行為之下，應解釋與「蛇行」相類似之行為始
    能夠成。但舉發單位及裁決意旨，是指稱異議人「夜間不開
    燈行為很危險」云云，經查道路交通管理處罰條例第33條規
    定第1項第6款，已經具體規定「不依規定使用燈光，處汽車
    駕駛人新臺幣3千元以上6千元以下罰鍰」，在高速公路及快
    速公路交通管制規則第9條第1項第9款亦規定，汽車行駛快
    速道路夜間必須使用燈光。原裁決意旨捨棄法律清楚規定的
    「不依規定使用燈光」，反而選擇語意不清的「危險方式駕
    駛」，適用法規顯有錯誤。因為所有的交通違規都會產生交
    通危險，但不是所有的交通違規都可以適用「其他危險方式
    駕車」含括，否則交通法規也就不必逐項繁瑣地的規定各種
    處罰條文了！
  (四)Z00000000號裁決書適用法律錯誤，應由本院依職權撤銷該
    裁決，並依道路交通管理處罰條例第33條規定，裁處新臺幣
    4千5百元之罰款，並依照道路交通管理處罰條例第63條規定
    ，記違規點數一點。
四、據上論斷，應依道路交通案件處理辦法第19條、20條，裁定
    如主文。
中    華    民    國    95    年    12    月    25    日
                  交通法庭   法  官  葉明松
以上正本證明與原本無異
如不服本裁定，應於裁定送達後5日內向本院提出抗告狀 (須附
繕本)。
中    華    民    國    95    年    12    月    26    日
                             書記官  于淑真


司法院資訊處製作；財團法人民間司法改革基金會備份。
